【裁判字號】    92,訴,2241
【裁判日期】    921128
【裁判案由】    違反槍砲彈藥刀械管制條例
【裁判全文】
臺灣高雄地方法院刑事判決                        九十二年度訴字第二二四一號
    公  訴  人  臺灣高雄地方法院檢察署檢察官
    被      告  丙○○
右被告因違反槍砲彈藥刀械管制條例案件，經檢察官提起公訴（九十二年度偵字第一
七六一二號），本院判決如左：
    主  文
丙○○未經許可，寄藏其他可發射子彈具有殺傷力之手槍，處有期徒刑壹年肆月，併
科罰金新台幣玖萬元，罰金如易服勞役，以銀元佰元即新台幣玖佰元折算壹日。扣
案具殺傷力之仿ＢＥＲＥＴＴＡ廠半自動手槍製造之金屬玩具手槍壹枝（含彈匣壹個
，槍枝管制編號：0000000000號），沒收之。又未經許可，持有刀械，處
有期徒刑伍月。扣案之武士刀壹把，沒收之。應執行有期徒刑壹年捌月，併科罰金新
台幣玖萬元，罰金如易服勞役，以銀元佰元即新台幣玖佰元折算壹日。扣案具殺傷
力之仿ＢＥＲＥＴＴＡ廠半自動手槍製造之金屬玩具手槍壹枝（含彈匣壹個，槍枝管
制編號：0000000000號），及武士刀壹把，均沒收之。
    事  實
一、丙○○前於民國八十六年間，因違反麻醉藥品管理條例等案件，分別經臺灣高等
    法院高雄分院及本院，各判處有期徒刑六月、七月、五年二月確定，經臺灣高等
    法院高雄分院定應執行有期徒五年十月，於八十九年九月十八日交付保護管束，
    假釋期間至九十二年八月三十日止（不構成累犯）。竟仍不知悔改，明知武士刀
    係槍砲彈藥刀械管制條例第四條第一項第三款所稱之刀械，依同條例第六條之規
    定，非經主管機關許可，不得製造、販賣、運輸、持有或陳列，竟未經許可，於
    九十二年二月間之某日，在高雄縣美濃鎮○○○路邊攤販處，購買刀刃長七十四
    公分、刀柄長二二‧五公分、刀刃前端開鋒，經內政部公告列管查禁之武士刀一
    把，將之放置於其所有之車牌號碼Ｎ九－五三一九號自小客車上，而無故持有之
    。又丙○○明知具有殺傷力之各式手槍，係屬槍砲彈藥刀械管制條例第四條第一
    項第一款所稱之槍砲，非經中央主管機關許可不得持有、寄藏，竟於九十二年三
    月上旬之不詳時間，在高雄縣旗山鎮旗尾地區某處，受姓名年籍不詳、綽號「阿
    昆」之成年男子委託，竟另行起意，未經許可，即代為保管可發射子彈具有殺傷
    力之仿ＢＥＲＥＴＴＡ廠半自動手槍製造之金屬玩具手槍一枝（含彈匣一個，槍
    枝管制編號：0000000000號），並將上開手槍分解後分裝成二包，將
    之藏匿於其位於高雄縣杉林鄉○○路七五號之三之住處之客廳電視櫃及廚房流理
    檯下方。嗣於九十二年三月三十日十五時三十分許，經高雄縣政府警察局員警因
    丙○○另涉犯之竊盜等案件，持拘票執行拘提，並附帶搜索時，於丙○○前開自
    小客車後行李廂內查獲上揭武士刀一把，另丙○○於未被有偵查犯罪職權之機關
    或公務員發覺前，主動向高雄縣政府警察局警員甲○○供述上開手槍之藏置處，
    並帶同警方至其前開住處，報繳上開槍枝。
二、案經高雄縣政府警察局移送臺灣高雄地方法院檢察署檢察官偵查起訴。
    理  由
一、訊據被告丙○○固不否認為警於右揭時、地，在其所有之車牌號碼Ｎ九－五三一
    九號自小客車上及其前開住處，查獲武士刀一把及改造手槍一枝之事實，惟矢口
    否認有何違反槍砲彈藥刀械管制條例犯行，辯稱：扣案之武士刀係伊在美濃路邊
    攤購買，用以擺設觀賞，並未開鋒，另查獲之手槍，係綽號「阿昆」之男子，自
    行將零件一包放在伊所有之水泥工具箱中，係未經組合之零件，故伊對該武士刀
    及手槍是否具有殺傷力乙節，並不知情云云。經查：
（一）上開經警於被告所有之車牌號碼Ｎ九－五三一九號自小客車上查獲之武士刀一
      把，經送鑑定結果，認：「該刀刀刃長七十四公分、刀柄長二二‧五公分、刀
      刃前端開鋒，依內政部公告管制刀械十二圖例及圖例說明，係屬槍砲彈藥刀械
      管制條例公告查禁之刀械」等情，有高雄縣政府警察局九十二年五月十五日之
      高縣警保民字第○九二○○七○五一九號函一紙附卷可參；另為警在被告前開
      住處查之手槍一枝，經送內政部警政署刑事警察局鑑定結果，亦認送鑑改造手
      槍一枝（含彈匣，槍枝管制編號：0000000000號），係由仿ＢＥＲ
      ＡＴＴＡ廠半自動手槍製造之金屬玩具手槍，更換土造金屬槍管、土造金屬滑
      套改造而成之改造手槍，機械性能良好，可擊發適用子彈，認具殺傷力之事實
      ，復有該局九十二年七月三日之刑鑑字第○九二○○五七二二一號槍彈鑑定書
      一份附卷可稽，堪認扣案之上開武士刀及手槍，均具有殺傷力，分別屬槍砲彈
      藥刀械管制條例第四條第一項第三款、第一款查禁之刀械、槍枝無疑。
（二）證人即當場查獲本件之警員甲○○於本院證稱：「（問：武士刀在哪查獲？）
      在被告開的車上後行李廂查到」等語，對照被告於偵查中辯稱：扣案之武士刀
      係於九十二年二月間在高雄縣美濃鎮某處購買用以擺設觀賞等語，衡情，倘被
      告購買武士刀後果欲作為擺設觀賞之用，其應早已將該武士刀取置於屋內擺設
      觀賞，然被告遲於九十二年三月三十日為警查獲時，距其購買武士刀之時間已
      一月有餘，卻仍將該把武士刀放置於車內，顯見被告辯稱該武士刀係為觀賞用
      云云，已難令人置信；另依證人甲○○於本院證稱：「該武士刀前端有開鋒」
      等語，徵之前開高雄縣政府警察局之鑑驗函亦認「刀刃前端開鋒」等情，益足
      見扣案之武士刀前端確已開鋒，並非單純供作觀賞之用，是被告對於該把武士
      刀具有殺傷力乙節，應有認識，其辯稱不知該把武士刀具有殺傷力云云，不足
      採信。
（三）證人甲○○於本院證稱：「被告帶領我們在他家電視矮櫃裡面找到一包槍枝零
      件，又在廚房流理台找到槍枝零件」、「被告當場把零件組合成槍枝給我們看
      」、「當時我們問你（被告）為何槍枝是分散的，你笑說不是這樣的，是你自
      己組合成的」等語，足認為警查獲扣案槍枝時，係由被告將分屬不同二包之槍
      械零件，當場組合而成一把完整之手槍，顯見被告熟悉槍枝之構造、零件，及
      有能力拆卸、組裝槍枝，是本院認被告對扣案槍枝具殺傷力乙節，已有合理之
      確信；參以被告於偵查中供稱：「（問：為何（槍械）交給你寄放？）不知道
      ，我只是好奇而已」等語，足見被告受「阿昆」之人受寄扣案之槍枝時，確已
      知悉「阿昆」所寄藏者為完整之槍枝，而對該槍枝表示好奇之心，足見被告確
      知悉扣案之槍枝具有殺傷力甚明。
（四）綜上所述，本件事證明確，被告犯行，洵堪認定。
二、按所謂「手槍」係指各國合法武器工廠，為殺敵、獵物、攻擊、防禦等目的所生
    產、製造之各類槍械；而有關「改造模型槍」，係指由產製槍械合法廠商製造之
    不具發射功能制式槍枝模型，經加工改造或得輕易改裝或加裝而具有發射功能及
    殺傷力之槍枝；至槍砲彈藥刀械管制條例第十一條之「其他可發射金屬或子彈具
    有殺傷力之各式槍砲」，係指改造模型槍以外經製造、改造具殺傷力之其他槍枝
    ，是以玩具槍改造並具殺傷力者亦屬之。本案扣案之槍枝，既係仿ＢＥＲＡＴＴ
    Ａ廠半自動手槍製造之金屬玩具手槍，更換土造金屬槍管、土造金屬滑套改造而
    成，應屬槍砲彈藥刀械管制條例第四條第一項第一款及第十一條所規定之「其他
    可發射金屬或子彈具有殺傷力之各式槍砲」；又按武士刀係屬槍砲彈藥刀械管制
    條例第四條第一項第三款所稱之刀械，業經內政部警政署於八十一年八月十日以
    台內警字第八一八二二八一號函公告在案，非經許可，不得製造、販賣、運輸
    、持有或陳列。再槍砲彈藥刀械管制條例第四條所稱之槍砲、彈藥，依同條例第
    五條之規定，非經中央主管機關許可，不得製造、販賣、運輸、轉讓、出租、出
    借、持有、寄藏或陳列。又槍砲彈藥刀械管制條例所謂之「寄藏」，係指受他人
    之委託代為保管，其保管之本身所為之「持有」，既係「寄藏」之當然結果，法
    律上自宜僅就「寄藏」行為為包括之評價，不應另就「持有」予以論罪（最高法
    院七十四年台上字第三四００號判例參照）。故核被告所為，係犯槍砲彈藥刀械
    管制條例第十一條第四項、第十四條第三項之未經許可寄藏改造手槍及持有刀械
    罪。公訴人於起訴書所犯法條欄雖載被告所犯係同條例第十條第四項、第十五條
    第二款之罪，惟經公訴人於蒞庭論告時，業已變更為被告所犯係同條例第十一條
    第四項及第十四條第三項之罪，本院即無須援引刑事訴訟法第三百條，予以變更
    起訴法條。又被告所犯上開二罪間，犯意各別，行為互殊，應分論併罰。被告係
    於犯罪未發覺前，就其所涉犯之寄藏改造手槍罪，向警察機關自首而接受裁判等
    情，業據證人甲○○於本院證述屬實，故就被告涉犯槍砲彈藥刀械管制條例第十
    一條第四項部分，依刑法第六十二條前段規定，減輕其刑。又按刑事訴訟採職權
    主義，不能期待被告自己證明其自己犯罪，因之，自首者於自首後，縱又為與自
    首時不相一致之陳述甚至否認犯罪，仍不能動搖其自首效力（最高法院七十年度
    台上字第六八一九號判決參照），是被告嗣於本院審理時，否認知悉扣案之手槍
    具有殺傷力，然並不因此動搖其業已自首之效力，附此敘明。爰審酌被告為他人
    保管、寄藏具有傷殺力之改造槍枝，及持有管制刀械之武士刀，值此槍枝、刀械
    氾濫時機，不法之徒擁槍自重，其所為對社會有潛在危險性，威脅社會秩序及人
    民之生命、身體安全，惟念其寄藏槍枝及持有刀械，並未將之作為不法使用，持
    有時間尚短等一切情狀，各量處如主文所示之刑，並定其應執行之刑，另就併科
    罰金部分諭知易服勞役之折算標準，以資懲儆。
三、至扣案之改造玩具手槍一枝（含彈匣一個，槍枝管制編號：000000000
    0號）、武士刀一把，係槍砲彈藥刀械管制條例所管制之槍砲、刀械，依法非經
    許可不得寄藏、持有，係屬違禁物，依刑法第三十八條第一項第一款之規定，併
    予宣告沒收；另扣案之滑套一個，係土造滑套半成品、彈殼五顆，其中四顆係土
    造金屬空彈殼、一顆係土造子彈，經試射無法擊發，不具殺傷力、彈頭三十七顆
    ，係土造鉛彈頭等情，有內政部警政署刑事警察局上開槍彈鑑定書可憑，非屬違
    禁物；又扣案之鋼珠三十五顆、彈簧七條、零件四件、黑色火藥一包、名片夾一
    本、第一商業銀行存摺一本、電話卡一張、光碟片十一片、安非他命一包、吸食
    器一組，或非違禁物，或與被告本件犯罪並無直接關聯，爰均不予以宣告沒收，
    併此敘明。
據上論斷，應依刑事訴訟法第二百九十九條第一項前段，槍砲彈藥刀械管制條例第十
一條第四項、第十四條第三項，刑法第十一條前段、第五十一條第五款、第六十二條
前段、第四十二條第二項、第三十八條第一項第一款，現行法規所定貨幣單位折算新
臺幣條例第二條，判決如主文。
本案經檢察官乙○○到庭執行職務。
中      華      民      國    九十二    年     十一     月    二十八    日
                                  臺灣高雄地方法院刑事第二庭
                                      審判長法  官  莊崑山
                                            法  官  林靜梅
                                            法  官  曾鴻文
右正本證明與原本無異。
如不服本判決，應於判決送達後十日內，向本院提出上訴狀。
                                            書記官    王高山
中    華    民    國      九十二      年      十二      月      一      日


司法院資訊處製作；財團法人民間司法改革基金會備份。
